【裁判字號】    91,易,1165
【裁判日期】    920626
【裁判案由】    偽造文書
【裁判全文】
臺灣屏東地方法院刑事判決                        九十一年度易字第一一六五號
    公  訴  人  臺灣屏東地方法院檢察署檢察官
    被      告  丙○○
    被      告  甲○○
右列被告等因偽造文書案件，經檢察官提起公訴（九十年度偵續字第四七號、九十一
年度偵字第三三○○號），本院判決如左：
    主  文
丙○○、甲○○共同明知為不實之事項，而使公務員登載於職務上所掌之公文書，足
以生損害於公眾及他人。丙○○，累犯，處有期徒刑肆月，如易科罰金，以佰元折
算壹日；甲○○處有期徒刑月，如易科罰金，以佰元折算壹日。
    事  實
一、丙○○曾因偽造文書罪，經臺灣高等法院高雄分院於民國八十四年度上訴字第二
    六三九號判處有期徒刑九月確定，甫於八十五年七月三十一日縮短刑期假釋出獄
    並交付保護管束，所餘刑期未經撤銷，以已執行論（指揮書執畢日期為八十六年
    二月二十六日），竟不知悔改，其與乙○○、郭方瑞金分別為父女、翁媳關係。
    郭方瑞金（不知情）係春建設開發有限公司（下稱春公司）名義上負責人、
    丙○○則為春公司實際負責人；甲○○係代書，以辦理土地登記事項為業，係
    從事業務之人。緣丙○○於八十八年二月二十四日，以新台幣（下同）五千萬元
    之代價，購得丁○○所有坐落屏東縣萬巒鄉○○段○九二八之一地號土地，約定
    登記為乙○○所有，因其無法付清上述買賣價款及以乙○○名義所簽發支票及背
    書本票無法兌現，為避免乙○○之債權人追償，遂將上開土地移轉登記於春公
    司所有，而委託甲○○辦理，丙○○與甲○○均明知春公司係無償自不知情之
    乙○○取得上述土地，並無買賣之事實，竟共同基於使公務員登載不實事項於職
    務上所掌公文書之犯意聯絡，由甲○○先於八十九年七月十一日，在渠位於屏東
    縣潮州鎮○○路六號代書事務所，在土地建築物改良物買賣所有權移轉契約書，
    虛立乙○○與春公司，於八十九年二月二十九日，以二百七十二萬四千元之代
    價賣買上述土地，再於八十九年七月十三日，由甲○○持上開不實買賣契約書及
    其他證件，前往位於屏東縣潮州鎮○○路二○號之屏東縣潮州地政事務所，申請
    辦理該筆土地之所有權移轉登記，致使前揭地政事務所承辦之公務員，於八十九
    年七月二十日，將前開土地移轉原因為買賣，登載於職務上所掌之土地登記謄本
    、土地登記暨建築改良物登記簿上，足以生損害於地政機關對於地政管理之公信
    性、稅捐機關對課稅之正確性。
二、案經丁○○由訴臺灣屏東地方法院檢察署檢察官偵查起訴。
    理  由
一、訊據被告丙○○、甲○○雖坦承右揭土地並無買賣，以買賣名義由乙○○移轉登
    記予春公司之事實不諱，惟均矢口否認有何偽造文書犯行，被告丙○○辯稱：
    代書辦理時為了稅賦問題，才將土地以買賣為由過戶給予雙春建設。二百多萬元
    是公告地價，依照公告現值報價不是買賣，因為這移轉給法人的，這是公司業務
    的運作云云。被告甲○○則辯稱：丙○○叫我這樣以買賣辦理過戶，我就依照丙○○的意思辦理，三等親內可以辦理買賣或贈與，如果以贈與來辦理的話，一年
    內如果贈與額度超過一百萬元就要扣贈與稅云云。惟查，
  (一)右揭事實，業據告訴人丁○○指訴綦詳，復有土地登記謄本、土地登記申請書、
    臺灣省屏東縣地政規費報告、春公司營利事業登記證、郭方瑞金身分證影本、
    春公司設立登記表及土地建築物改良物買賣所有權移轉契約書各一份附卷可稽
    ，足見被告等人確實以買賣名義由乙○○移轉登記予春公司之犯行，甚為明確
    。
  (二)被告丙○○與告訴人訂立上開土地買賣契約，約定買賣價款為五千萬元，除定金
    二百萬元外，應於八十六年三月二十九日、六月二十九日、九月二十九日、十二
    月二十九日分別支付六百萬元、五百萬元、五百萬元、五百萬元，於八十七年三
    月二十九日付清尾款七百萬元，其餘二千萬元以興建納骨塔位四千五百個折抵，
    被告丙○○應於過戶登記後三個月內申請建照，於規定興建期間內完工，完工後
    五個月內移交塔位予告訴人，嗣中金付款延期，雙方約定不超過八十七年九月二
    十九日付清，旋於八十六年六月二十八日雙方訂立委任契約，表明雙方合建納骨
    塔之旨，言明被告丙○○支付土地差價二千萬元及納骨塔位四千五百個，事後雙
    方又於八十八年二月二十四日重新訂立不動產買賣契約書，總價金仍為五千萬元
    ，定金一百六十萬元（被告丙○○除給付六十萬元為現金外，另以發票人為乙○○、發票日為八十八年六月三十日、面額一百萬元之支票一紙予告訴人；事後乙○○並在丙○○為發票人，到期日為八十八年十二月三十日、九十年六月二十三
    日，面額分別為三千萬元、一千二百萬元背書，由被告丙○○交付告訴人），中
    金之一部，即六百四十萬元，於過戶完成日起二十日全部交清，其餘中金一千二
    百萬元，俟納骨塔建照核發後三個月內交清，另應分配納骨塔位五千座予告訴人
    做為後金，被告丙○○復因籌資困難，於八十八年五月二十二日立切結書，延期
    中金給付至八十八年六月五日，否則願將已過戶乙○○名下之前述土地，無條件
    移轉登記返還予告訴人承諾，惟於八十九年三月十五日同意被告丙○○辦理案外
    人蘇明轉撤銷上述土地查封，並於八十九年四月十五日前辦理完畢，告訴人並撤
    回告訴之同意書等情，有八十五年十二月二十九日不動產買賣契約書、八十六年
    六月二十八日委任契約書、八十八年二月二十四日不動產買賣契約書、八十八年
    五月二十二日切結書及臺灣屏東地方法院檢察署檢察官九十年度偵續字第四七號
    不起訴處分書附卷可考。可證被告等人係以移轉登記予春公司，用以逃避履行
    對返還前開土登記之承諾，已足以生損害於地政機關對於地政管理之公信性及告
    訴人之權益。
  (三)另徵諸被告甲○○於偵查所供述：「（問：是何人叫你將原先登記在乙○○名下
    的土地移轉給春公司）丙○○因為用了乙○○的名義開本票，後來因為不能兌
    現，蘇明轉就查封在乙○○名下的土地，所以丙○○怕到了，就將土地移轉給
    春公司。（問：為何沒有買賣的事實卻用買賣的名義登記？）這要問當事人，這
    是丙○○的意思，所以我就照他的意思辦理」等語（見九十年度偵續第四十七號
    卷第五十一頁反面）、及本院審理中供稱：伊知道土地以贈與移轉較買賣所繳稅
    賦還重等語（見本院審理筆錄第八十九頁）以觀，被告二人為逃避乙○○之債權
    人查封及減少應繳稅款，以買賣名義移轉登記，均足以生損害於地政機關對於地
    政管理之公信性、稅捐機關對課稅之正確性。綜上所述，被告等人上開辯稱，均
    無可採。本件事證明確，被告二人犯行均堪認定。
二、按土地登記事項中，移轉原因為其中重要事項之一，具有公信性，且各種不同移
    轉登記之原因，其所憑稅標準各有不同，是以如明知買賣為移轉（所有權）登記
    原因係不實之事項，竟仍以之申請辦理移轉登記，自足以生損害於地籍之管理，
    即土地登記之公信性及政府課稅之正確性。核被告丙○○、甲○○所為，均係犯
    刑法第二百十四條使公務員登載不實罪。被告二人就上開犯行，彼此間有犯意聯
    絡及行為分擔，俱為共同正犯。又被告丙○○曾因偽造文書罪，經臺灣高等法院
    高雄分院於八十四年度上訴字第二六三九號判處有期徒刑九月確定，甫於八十五
    年七月三十一日縮短刑期假釋出獄，並交付保護管束，所餘刑期未經撤銷，以已
    執行論（指揮書執畢日期為八十六年二月二十六日），有臺灣屏東地方法院檢察
    署刑案資料查註紀錄表及台灣高等法院被告全國前案紀錄表各一紙在卷可按，其
    於五年之內再犯有期徒刑之本罪，為累犯，應依法加重其刑，爰審酌被告二人犯
    罪之動機，犯罪手段尚屬平和，但所為已影響告訴人及其他債權人之權益及破壞
    我國地政管理之正確性，暨犯罪後態度不佳等一切情狀，各量處如主文所示之刑
    ，並均諭知易科罰金之折算標準。
據上論斷，應依刑事訴訟法第二百九十九條第一項前段，刑法第二十八條、第二百十
四條、第四十一條第一項前段、第四十七條，罰金罰鍰提高標準條例第一條前段、第
二條，判決如主文。
中      華      民      國    九十二    年      六      月    二十六    日
  臺灣屏東地方法院刑事第五庭
                                      法  官   楊萬益
右正本證明與原本無異。
如不服本判決應於收受本判決送達後十日內向本院提出上訴書狀，其未敘述上訴理由
者，並得於提起上訴後十日內向本院補提理由書狀（均須按他造當事人之人數附繕本
 ）「切勿逕送上級法院」
                                      書記官   呂坤宗
中    華    民    國     九十二      年      七      月       四      日
附錄本判決論罪科刑法條：
中華民國刑法第二百一十四條
 (使公務員登載不實罪)
明知為不實之事項，而使公務員登載於職務上所掌之公文書，足以生損害
於公眾或他人者，處三年以下有期徒刑、拘役或五百元以下罰金。


司法院資訊處製作；財團法人民間司法改革基金會備份。
